臺灣臺北地方法院交通事件裁定　　　　100年度交聲字第170號
原處分機關　臺北市交通事件裁決所
異　議　人
即受處分人　黃三榮
上列異議人即受處分人因違反道路交通管理處罰條例案件，對於
臺北市交通事件裁決所中華民國100年1月31日所為之處分（原處
分案號：北市裁罰字第裁22-A00YL4367號），聲明異議，本院裁
定如下：
    主  文
異議駁回。
    理  由
一、按汽車駕駛人飲用酒類後其吐氣所含酒精濃度超過每公升0.
    25毫克以上者，不得駕車，道路交通安全規則第114 條第2
    款有明文規定。再按汽車駕駛人，駕駛汽車經測試檢定酒精
    濃度超過規定標準者，處新台幣（下同）15,000元以上6 萬
    元以下罰鍰，並當場移置保管該汽車及吊扣其駕駛執照1 年
    ；又汽車駕駛人有第35條第1 項規定之情形者，應接受道路
    交通安全講習，道路交通管理處罰條例第35條第1 項第1 款
    及第24條第1 項第2 款亦分別定有明文。
二、原處分意旨略以：本件異議人即受處分人黃三榮於100年1月
    21日0時13分許，駕駛車牌號碼2798－VV號租賃小客車（下
    稱系爭車輛），在臺北市○○○○道路往南方向為原舉發單
    位臺北市政府警察局信義分局員警攔停，經進行酒精濃度測
    試，其測試值每公升達0.34毫克，員警即以異議人違反道路
    交通管理處罰條例第35條第1項第1款規定，舉發「酒精濃度
    過量達0.34毫克（超過0.25毫克以上未滿0.4毫克）」之違
    規。嗣異議人於舉發通知單上所載應到案日期前100年1 月
    31日向原處分機關臺北市交通事件裁決所提出申訴，經原處
    分機關向原舉發單位查復後仍認異議人有上開違規行為，原
    處分機關乃於同日依道路交通管理處罰條例第35條第1項第1
    款規定，以異議人有「汽車駕駛人酒精濃度超過規定標準（
    0.25-0.4）」之行為，裁處罰鍰新臺幣19,500元，並吊扣駕
    駛執照12個月及施以道路交通安全講習（異議人已於100年1
    月21日繳納罰鍰19,500元，另已於100年1月31日至原處分機
    關繳送駕駛執照執行吊扣），異議人於同日收受裁決書後，
    旋即於同年2月17日提出本件聲明異議等語。
三、聲明異議意旨略以：按酒測取締之目的無非在維護交通安全
    ，以免致生公共危險，酒測方式僅係達成目的之手段，取締
    與否不應僅憑酒測結果為機械式的判斷，當日酒測時，伊意
    識十分清楚，主動向員警表示確有飲酒，並清晰、明確地回
    覆員警任何詢問，且車上尚有持合法有效駕駛執照之配偶共
    乘，加以舉發當時已係凌晨12時許，舉發地點距離伊住家已
    不到數公里，道路上行駛之車輛亦非常稀少，實不因伊酒後
    駕車而致生公共危險之情形。又員警實施酒測前並未考量測
    量誤差可能，而明確告知伊是否係為30分鐘前左右飲酒，亦
    未給予伊漱口之機會，以求酒測結果之正確性。另酒後駕車
    而移置車輛之目的，無非在於防止酒駕而致生公共危險，是
    以伊已能排除酒後駕車而致生公共安全危險之情形下，實無
    進而移置車輛予以保管之必要，且以本件員警竟表示為防止
    受裁罰人不繳交罰款，故必須移置保管車輛，可見員警執法
    之偏差，又伊依照車輛移置單上所載保管處所前往取車未獲
    ，實際保管處所卻在他處，致使伊奔波兩處，並多支付一筆
    計程車資，可證承辦員警之草率疏失，為此聲明異議，准予
    撤銷原處分等語。
四、經查：
（一）異議人確有於100年1月21日凌晨0時13分許，駕駛車牌號
      碼2798-VV號租賃一般小客車，在臺北市○○○○道路往
      南方向象山隧道入口處為原舉發單位員警攔檢，並測得其
      呼氣所含酒精濃度達每公升0.34毫克而超出規定標準之事
      實，有臺北市政府警察局舉發違反道路交通管理事件通知
      單、呼氣酒精濃度測試單、臺北市政府警察局信義分局
      100年2月17日北市警信分交字第10034162900號函等在卷
      可稽，並據舉發本件違規行為之臺北市政府警察局信義分
      局交通分隊員警楊經南到庭證述屬實，復為異議人所不爭
      執，是異議人酒後駕駛系爭車輛之違規事實，應堪認定。
（二）又飲酒後控制能力下降，在道路上駕駛車輛，本對道路安
      全造成極大威脅，是上開道路交通安全規則、道路交通管
      理處罰條例關於呼氣酒精濃度超出一定標準即禁止駕車之
      規定，係為了保障道路使用人之安全所普遍訂定之行政規
      範，考量維護用路人之安全、取締所耗費之成本、及限制
      駕駛人之用路權利各方面後，定出適當之規定，構成要件
      上講求簡單明確，以使一般國民可以清楚知悉，第一線之
      執法人員亦有所遵循，故只要呼氣酒精濃度超出每公升0.
      25毫克，即認定不得駕車，並依法裁罰，不似刑法第185
      條之3酒醉駕車公共危險罪之成立，尚須以「不能安全駕
      駛動力交通工具」為要件，故異議人飲酒後，縱未達不能
      安全駕駛之程度，亦無礙於其經測試檢定有酒精濃度超過
      規定標準之認定，異議人辯稱伊尚能安全駕駛車輛，並無
      違反取締酒後駕車及移置保管車輛之目的云云，即無足取
      。
（三）再異議人雖辯稱執勤警員攔停進行酒測前未予伊漱口之機
      會，影響酒測結果云云，惟依內政部警政署所頒佈之「取
      締酒後駕車程序」規定，警察人員於執行酒精濃度測試時
      ，於測試前應先確定受測者已飲酒結束15分鐘以上或提供
      礦泉水給受測者漱口，避免口腔殘存酒精，該實施酒測前
      提供飲水之目的在於避免口中有酒精殘留而造成酒測值之
      誤差，所以飲用酒類未逾15分鐘者，始有提供礦泉水漱口
      之必要，反之，飲用酒類已逾15分鐘者，則未有口腔中殘
      存酒精致影響酒測結果之虞，而無庸提供漱口。查本件原
      舉發單位攔檢異議人時，已請異議人填寫確認單，因異議
      人飲酒已結束超過15分鐘以上，故不再提供漱口水予異議
      人，便直接請異議人作酒精測試等情，業據證人楊經南到
      庭證述明確，並有經異議人簽名之臺北市政府警察局呼氣
      酒精濃度測試確認單1紙在卷可據，故異議人既已飲酒逾
      15分以上，自無須提供礦泉水予其漱口。又本件員警所使
      用之呼氣酒精測試器（器號：020209/075519），業於100
      年1月5日經經濟部標準檢驗局檢定合格，且本件案發時尚
      未逾越檢定後1年之有效期間，且酒精濃度測試單上顯示
      之案號為18，尚在檢定合格有效期間1千次以內，此有呼
      氣酒精測試器檢定合格證書、呼氣酒精濃度測試單各1紙
      在卷可稽。是本件舉發時所使用之呼氣酒精測試器係經檢
      定合格之儀器，當無疑義。再者，依據經濟部標準檢驗局
      訂定之「呼氣酒精測試器及分析儀檢定檢查技術規範」規
      定，該規範適用於應受檢定檢查之呼氣酒精測試器及分析
      儀，當測量結果大於或等於每公升0.25毫克且小於每公升
      2 毫克時，檢定公差值則為正負百分之五，為該技術規範
      第7.1條表2所明定，因本件異議人當時測得之呼氣酒精濃
      度達每公升0.34毫克，高出法定上限每公升0.25毫克甚多
      ，縱存有儀器可容許之誤差或閾值，亦不影響異議人當時
      酒精濃度超過規定標準之事實。故異議人仍執前詞質疑酒
      測結果之正確性，尚非可採。至異議人所述因承辦本件違
      規案件員警之疏失致異議人奔波勞費等情，並非本院於調
      查本件原處分是否違法時所應審酌者，併此敘明。
五、綜上所述，異議人確有於前述時、地，駕駛車輛，而有「汽
    車駕駛人酒精濃度超過規定標準（0.25-0.4）」之違規行為
    ，原處分機關依道路交通管理處罰條例第35條第1項第1款規
    定，裁處異議人罰鍰19,500元，吊扣駕駛執照12個月，並應
    參加道路交通安全講習，核無違誤。異議人聲明異議，指摘
    原處分不當，為無理由，應予駁回。
據上論斷，應依道路交通事件處理辦法第18條，裁定如主文。
中    華    民    國   100    年    6     月    22    日
                臺灣臺北地方法院交通法庭
                              法  官  楊雅清
上正本證明與原本無異。
如不服本裁定，應於裁定送達後5日內向本院提出抗告狀。
                              書記官  吳俊龍
中    華    民    國   100    年    6     月    22    日